臺灣新竹地方法院刑事判決　　　　　　 95年度簡上字第120號
上　訴　人　臺灣新竹地方法院檢察署檢察官
被　　　告　乙○○
上列上訴人因被告妨害名譽案件，不服本院新竹簡易庭九十五年
度竹簡字第四五六號中華民國九十五年四月二十八日第一審簡易
判決（聲請案號：臺灣新竹地方法院檢察署九十五年度偵字第二
九０號），提起上訴暨檢察官移送併案審理（九十五年度偵字第
四一二八號），本院管轄第二審之合議庭判決如下：
    主  文
原判決撤銷。
乙○○公然侮辱人，處拘役拾伍日，如易科罰金，以銀元佰元
即新臺幣玖佰元折算壹日。
    事實及理由
一、犯罪事實：
　　乙○○與甲○○同為新竹縣寶山鄉○○村○○路「陽光花城
    」社區之住戶，分住在館前路五六號一樓、二樓。二人先前
    因水塔用水問題，已生齟齬，乙○○復因不滿甲○○在社區
    公告欄上之公告加註建議言論，竟基於侮辱甲○○之故意，
    於民國九十四年七月二十二日接近十八時許，見甲○○及其
    夫溫育傑、其子溫慶棠等人欲搭乘電梯下樓，遂在一樓亦按
    下欲搭乘電梯鈕後，迨電梯門打開，竟在一樓電梯口處之不
    特定人可任意進出、共聞共見之公共開放場所，對著抱著子
    孩之甲○○及其夫溫育傑、其子溫慶棠等人，叫罵「不要臉
    」足以貶損個人社會地位及人格之令人難堪言語，並擋住電
    梯門不讓電梯往下，迨甲○○等人放棄搭乘電梯而改走樓梯
    下至地下室停車場時，乙○○復搭乘電梯下至地下室，並在
    地下停車場之公共開放場所，接續以「寫這什麼啥小」、「
    妳沒有給人幹」、「你沒有卵苞」（臺語）等侮辱字眼，辱
    罵甲○○。案經甲○○訴由臺灣新竹地方法院檢察署檢察官
    偵查後聲請簡易判決處刑及檢察官移送併辦審理。
二、認定犯罪事實所根據之證據及理由：
（一）被告上揭犯行，業據告訴人甲○○指述綦詳。
（二）核與證人即告訴人之夫溫育傑、證人即告訴人之子溫慶棠
      證述之情節相符。
（三）並經證人即在場見聞之葉美嬌證述明確。
（四）此外，復有現場監視錄影光碟一片，及經臺灣新竹地方法
      院檢察署檢察官檢察事務官勘驗該光碟之勘驗筆錄一份、
      現場照片二幀在卷可資佐證。
（五）對被告辯解，本院之判斷：被告矢口否認犯行，辯稱：我
      沒有罵這些話，是告訴人一家三口一直罵我，尤其是他們
      父子面目猙獰的對著我，舉起手就罵，告訴人罵我不要臉
      ，他兒子並一直罵要給我死，我躲在電梯不出來是因為很
      害怕云云。惟查：被告前開犯行，業經各該告訴人及證人
      證述明確，證人溫慶棠證述：「…被告有罵『不要臉』，
      …人還在電梯內探頭出來對著我父母說『你沒有給人幹』
      、『你沒卵苞』…」等語（參偵查卷第四一頁）；證人溫
      育傑證述：「被告用台語罵『不要臉』，…一手撐著電梯
      門，人還在電梯內探頭出來對著我跟我太太說『寫這什麼
      啥小』、『你沒有給人幹』、『你沒有卵苞』…」等語（
      參偵查卷第四二頁）；證人葉美嬌證述：「我看到乙○○
      在電梯那邊對著溫家有口角爭執」等語（參偵查卷第四二
      頁）。且被告自承當時知道告訴人一家人是要往地下室去
      開車等語，則被告若非存心挑釁，何以要在一樓按下欲搭
      乘電梯鈕，令無欲要在一樓停靠之告訴人一家人必須面對
      等在一樓電梯口的被告？且當告訴人一家人改走樓梯下地
      下室時，被告何以又搭乘電梯至地下室，使自己再度面對
      告訴人一家，然後再招致自己害怕？且從勘驗光碟筆錄觀
      之：「第二分二二秒，電梯內有白衣女子之身影（按指被
      告），惟隨即閃入電梯牆後，只露出左手、左腳，第二分
      二六秒，白衣女子手拿紙張，以右腳抵住電梯門，左腳跨
      出電梯，朝向抱小孩之藍衣女子及一男子（按為告訴人一
      家）之方向說話，並揮舞拿著紙張之左手，第二分三四秒
      ，白衣女子又縮回電梯內，第二分五九秒，白衣女子站在
      電梯門口，朝向抱小孩之男女揮動手，身體仍是在電梯內
      ，以另一手壓住電梯門，低頭看左手拿之紙張，之後朝向
      抱小孩之男女揮舞手，此時自用小客車開到抱小孩之男女
      附近，隨即坐上自用小客車，第三分三五秒，可見白衣女
      子仍在電梯內，第三分三八秒，白衣女子自電梯走出，對
      紅衣女子（按即證人葉美嬌）說話並手指電梯，又揮舞雙
      手，情緒似乎非常激動等情（參偵查卷第三七、三八頁）
      ，是被告在一樓電梯口若真被告訴人一家人侮辱、恐嚇而
      心生畏懼，何以不在告訴人一家離去後，亦迅速離開現場
      ，以免招致不利，何以又搭乘電梯下樓，讓自己暴露在被
      侮辱、恐嚇之危險當中？被告若真畏懼告訴人一家人，其
      在地下室的電梯內怕又遭遇到告訴人一家人而再度招致自
      己不利時，何以不趕緊再按上樓鈕將電梯往上行駛，以避
      開告訴人一家人，何以反而擋住電梯門，探頭探腦、手持
      紙張向告訴人等人揮舞、狀似叫罵？佐以被告自承「（既
      然妳知他們下地下室要去開車，為何還到地下室去？）因
      為我想說葉美嬌及工人在地下室，告訴人他們一定不敢打
      我」等語，是被告顯然係針對告訴人而來，欲對其等挑釁
      ，始於搭乘電梯至地下室後，不走出電梯，反而在電梯內
      時而探出身體揮手，狀似叫罵，時而躲至電梯內，其所為
      之行為與告訴人及證人等證述之情節相符，反與其所言當
      時很害怕，所以躲在電梯內，並一直被告訴人一家人罵云
      云不相符，被告前揭所辯，顯係卸責之詞，無足可採。
      本件事證明確，犯行已堪認定。
三、論罪科刑及撤銷原判決之理由：
（一）罪名：核被告乙○○所為，係犯刑法第三百零九條第一項
      公然侮辱罪。被告於密接之時間內、同一地點，以接續之
      意思，接續地以言詞侮辱告訴人，侵害一法益，為單純一
      罪。
（二）新舊法比較：按行為後法律有變更者，適用行為時之法律
      ，但行為後之法律有利於行為人者，適用最有利於行為人
      之法律，刑法第二條第一項定有明文，而刑法及刑法施行
      法業分別於九十四年二月二日、九十五年六月十四日修正
      公布，九十五年七月一日施行，經查：
　　１、刑法第三百零九條之罪所科處之罰金刑依修正後相關規
  　　　定，最高為新臺幣九千元，最低均為新臺幣一千元；而
    　　依被告行為時之規定，該罪之罰金刑換算成新臺幣，最
      　高額雖與新法同為新臺幣九千元，然最低額僅為新臺幣
        三元，比較上述修正前、後之罰金刑規定，自應以被告
        行為時即修正前之罰金刑規定較有利於被告。
    ２、關於易科罰金折算標準之規定，本案被告行為時之易科
　　　　罰金折算標準，係以銀元三百元即新臺幣九百元折算一
  　　　日；而依修正後之折算標準，則係得以新臺幣一千元、
    　　二千元或三千元折算一日，易科罰金。比較修正前、後
      　之易科罰金折算標準，以被告行為時即修正前之規定，
        較有利於被告。
　　３、綜合全部罪刑之結果為整體比較後，以修正前刑法及修
  　　　正前易科罰金折算標準之規定對被告較為有利。
（三）撤銷原判決之理由：原審對被告乙○○依公然侮辱罪判處
      罰金銀元三千元，固非無見；惟原審未及就併辦部分被告
      亦有對告訴人以「不要臉」之語侮辱犯行加以審酌，尚有
    　未洽，檢察官上訴意旨僅指摘原審判決過輕雖無理由，惟
      原審既有前揭未及審酌併辦部分之不當，即應由本院予以
      撤銷改判。
（四）科刑：爰審酌被告乙○○身為鄰長，不思敦親睦鄰，一再
      對告訴人挑釁，並以言詞加以侮辱，及其犯罪動機、目的
      、手段及犯後否認犯行，態度不佳等一切情狀，量處如主
      文所示之刑，並諭知易科罰金之折算標準。
四、據上論斷，應依刑事訴訟法第四百五十五之一第一項、第三
    項、第三百六十九條第一項前段、第三百六十四條、第二百
    九十九條第一項前段，刑法第二條第一項前段、第三百零九
    條第一項、修正前刑法第四十一條第一項前段，刑法施行法
    第一條之一第一項、第二項但書，判決如主文。
本案經檢察官林忠義到庭執行職務。
中　　華　　民　　國　　96　　年　　1 　　月　　19　　日
                  刑事第五庭  審判長法  官  楊惠芬
                                    法  官  吳靜怡
                                    法  官  楊麗文
以上正本證明與原本無異。
不得上訴。
中　　華　　民　　國　　96　　年　　1 　　月　　23　　日
                                    書記官　 蕭惠婷
附錄論罪科刑法條：
中華民國刑法第309條
公然侮辱人者，處拘役或 3 百元以下罰金。
